【裁判字號】    89,上易,1874
【裁判日期】    891226
【裁判案由】    賭博
【裁判全文】
臺灣高等法院高雄分院刑事判決                  八十九年度上易字第一八七四號
    上訴人即被告  甲○○
右上訴人因賭博案件，不服臺灣高雄地方法院八十九年度易字第三三八三號中華民國
八十九年十月九日第一審判決（起訴案號：臺灣高雄地方法院檢察署八十九年度偵字
第一五五六二號），提起上訴，本院判決如左：
    主  文
上訴駁回。
    事  實
一、甲○○基於意圖營利之概括犯意，自民國八十八年六月間起至八十九年一月間止
    ，連續提供其設於高雄縣彌陀鄉○○村○○路八之二號「義德中藥房」之公眾得
    出入場所，自任俗稱「六合彩」賭博之組頭，聚集不特定之多數人，在上址以如
    附表所示之方式簽賭下注。嗣於八十九年七月十一日十七時許，為警持臺灣高雄
    地方法院檢察署搜索票在上址查獲，並扣得其所有供經營六合彩賭博所用之簽單
    九張、倍數表二張、總支數速查表一本及計算機一台。
二、案經高雄縣警察局岡山分局報告臺灣高雄地方法院檢察署檢察官偵查起訴。
    理  由
一、訊據被告甲○○固不否認如事實欄所示之扣案物，均係在其開設之「義德中藥房
    」內為警搜獲，惟矢口否認有何意圖營利，聚眾賭博犯行，辯稱：前開扣案物品
    係其自行簽賭六合彩所用之物，並無自任組頭經營六合彩賭博云云。經查：本件
    被告如何自任組頭經營六合彩賭博等情，業據被告迭於警訊、偵查時坦承不諱，
    並有扣案之簽單九張、倍數表二張、總支數速查表一本及計算機一台可資佐證，
    而前開扣案之物，確在被告經營之「義德中藥房」內查獲，亦有執行搜索報告書
    、高雄縣警察局岡山分局警備隊刑事案件搜索扣押證明書各一紙附卷可稽，並經
    查獲員警即高雄縣警察局岡山分局警員楊欽富在原審法院到庭結證屬實。被告雖
    於審理時翻異前詞，並以前揭情詞置辯，惟前開扣案之簽單九張，經原審法院實
    際勘驗結果，發現其上除均有簽注號碼外，並在部分簽注號碼旁邊記載「金」、
    「勇」、「瑞華」、「義」、「蘭」、「天保」、「老戴」、「林」、「凱」等
    人名，有勘驗筆錄一紙附卷可稽，顯見被告應確有自任組頭經營六合彩賭博之情
    ，蓋倘被告確僅自行簽賭，又何須在簽單旁加註前開不同人名以資判別？足見被
    告前於警訊及偵查時之自白，確與事實相符，而為可採。況被告先於原審法院訊
    問：「為何自己簽六合彩而已，還要在上面作註記？」時，供稱：「我以前有做
    柱仔腳，但現在沒有作，我只有自己簽，沒有做過組頭」（見原審卷第十六頁）
    ，待原審法院告知做柱仔腳係與組頭形成共犯關係，無礙其犯行時，再改口稱沒
    有做柱仔腳、前開人名係和其一起合夥簽六合彩等語（見原審卷第四二頁），益
    徵被告前開辯稱，無非係卸責畏罪之詞，不值採信。至被告聲請原審法院傳喚之
    證人孫萬枝、孫仁佑、蔡麗勇、薛三郎等人，雖均到庭證稱並沒有看過被告經營
    六合彩，且原審辯護人亦為被告辯護稱並未在現場查獲傳真機等物，顯不能證明
    被告確有經營六合彩等語，惟由證人孫仁佑另證稱：「我有時去被告那裡泡茶時
    ，有看到前來買中藥的街坊的婦女買完中藥後，拿幾百元給被告，要求被告幫他
    簽一、二支六合彩，．．．，後來因為從來沒有聽說被告有中過獎，所以再也沒
    有人去他那裡簽六合彩」等語（見原審卷第四四頁），顯示欲簽賭六合彩之人，
    係自行前往被告經營之義德中藥房，而毋需使用傳真機供作簽賭之用，故前開四
    位證人之證詞及現場並無查獲傳真機等物，均無法為對被告有利之認定，應無疑
    異。是本件事證明確，被告犯行洵堪認定，自應由本院依法加以論科。
二、核被告甲○○所為，係犯刑法第二百六十八條意圖營利，供給賭博場所罪及意圖
    營利，聚眾賭博罪，與同法第二百六十六條第一項前段在公眾得出入之場所賭博
    財物罪。其於當期六合彩開獎前之多次接續行為，均係當次意圖營利，供給賭博
    場所，及意圖營利，聚眾賭博，與在公眾得出入之場所賭博財物犯行之一部行為
    均屬單一之一罪。又其前所犯上揭各罪，除時間緊接外，並均觸犯構成要件相同
    之罪名，顯均基於概括犯意為之，應依連續犯之規定論以一罪。前開連續意圖營
    利，供給賭博場所，及連續意圖營利，聚眾賭博，與連續在公眾得出入之場所賭
    博財物罪三罪間，均係基於一個賭博犯意之決定，以達成同一犯罪之各個舉動，
    係一行為觸犯前開三罪名，屬想像競合犯，應從情節較重之意圖營利，聚眾賭博
    罪處斷。
三、原審因而適用刑法第五十六條、第二百六十八條、第二百六十六條第一項前段、
    第五十五條、第四十一條、第三十八條第一項第二款、罰金罰鍰提標準條例第一
    條前段、第二條規定，並審酌被告之犯罪動機、目的、手段，與生活狀況、品行
    、智識程度，犯罪後一再卸責飾詞、否認犯行之犯後態度，並參酌其經營六合彩
    賭博期間長短等一切情狀，量處有期徒刑六月，並諭知易科罰金之折算標準，以
    示懲儆。及說明扣案之簽單九張、倍數表二張、總支數速查表一本及計算機一台
    ，為被告所有供犯罪所用之物，業據被告供承在卷，併依刑法第三十八條第一項
    第二款，予以宣告沒收之。經核其認事用法俱無不合，量刑亦稱妥適，被告上訴
    意旨否認犯罪，空言指摘原判決不當，並無可取，為無理由，應予駁回。
四、公訴意旨雖另認：被告自八十九年一月間以後至八十九年七月十一日止，仍持續
    經營六合彩賭博，惟現場查獲員警楊欽富既到庭證稱：查獲當天並未沒有當場抓
    到有人在簽賭等語，且前開扣案之簽單九張等物亦有部分稍為陳舊，故在無其他
    證據足資認定被告自八十九年一月以後確持續經營六合彩賭博，被告復否認犯行
    之情形下，自不得僅憑在現場確有查獲扣案之物，即遽論被告此部分犯行，惟公
    訴意旨認此部分與前開論罪部分有連續犯之裁判上一罪關係，爰不另為無罪之諭
    知，附此敘明。
據上論結，應依刑事訴訟法第三百六十八條，判決如主文。
本案經檢察官陳新慶到庭執行職務。
中    華    民    國     八十九     年      十二      月     二十六   日
                              臺灣高等法院高雄分院刑事第七庭
                                  審判長法官  王光照
                                        法官  黃壽燕
                                        法官  黃仁松
右正本證明與原本無異。
不得上訴。
                                      書記官  郭蘭蕙
中    華    民    國     八十九     年      十二      月    二十八    日
附錄：本判決論罪科刑法條：
刑法第二百六十八條
意圖營利，供給賭博場所或聚眾賭博者，處三年以下有期徒刑，得併科三千元以下罰
金。
刑法第二百六十六條第一項前段
在公共場所或公眾得出入之場所賭博財物者，處一千元以下罰金。
附表（八十九年上易字第一八七四號）：
┌──┬──┬────────────────┬───────┬────┐
│編號│俗稱│   賭     博       方       式  │  所 犯 法 條 │ 備   註│
├──┼──┼────────────────┼───────┼────┤
│    │ 二 │核對香港政府發行每星期二、四開獎│              │        │
│    │    │六合彩六組號碼，每次猜押二組號碼│刑法第二百六十│        │
│ 一 │    │（０一號－四十五號），每二組賭注│六條第一項前段│        │
│    │    │八十元，如二組均押中，可得六十五│、第二百六十八│        │
│    │ 星 │倍金，如未押中，賭金歸組頭所有│條            │        │
│    │    │。                              │              │        │
├──┼──┼────────────────┼───────┼────┤
│    │ 三 │核對香港政府發行每星期二、四開獎│              │        │
│    │    │六合彩六組號碼，每次猜押三組號碼│刑法第二百六十│        │
│ 二 │    │（０一號－四十五號），每三組賭注│六條第一項前段│        │
│    │    │八十元，如三組均押中，可得六百二│、第二百六十八│        │
│    │    │十五倍金，如未押中，賭金歸組頭│條            │        │
│    │ 星 │所有。                          │              │        │
├──┼──┼────────────────┼───────┼────┤
│    │ 全 │核對香港政府發行每星期二、四開獎│              │        │
│    │    │六合彩六組號碼，每次猜押一組號碼│刑法第二百六十│        │
│ 三 │    │（０一號－四十五號），每一組賭注│六條第一項前段│        │
│    │    │八十元，如押中，可得二萬五千元，│、第二百六十八│        │
│    │ 車 │如未押中，賭金歸組頭所有。      │條            │        │
├──┼──┼────────────────┼───────┼────┤
│    │ 特 │核對香港政府發行每星期二、四開獎│              │        │
│    │    │六合彩六組號碼，每次猜押三組號碼│刑法第二百六十│        │
│ 四 │    │（０００號－九九九號），每三組賭│六條第一項前段│        │
│    │    │注八十元，如三組均押中，可得一定│、第二百六十八│        │
│    │    │倍數金，如未押中，賭金歸組頭所│條            │        │
│    │ 尾 │有。                            │              │        │
├──┼──┼────────────────┼───────┼────┤
│    │ 二 │核對香港政府發行每星期二、四開獎│              │        │
│    │    │六合彩六組號碼，每次猜押二組號碼│刑法第二百六十│        │
│ 五 │    │（０００號－九九九號），每二組賭│六條第一項前段│        │
│    │    │注八十元，如二組均押中，可得一定│、第二百六十八│        │
│    │    │倍數金，如未押中，賭金歸組頭所│條            │        │
│    │ 號 │有。                            │              │        │
└──┴──┴────────────────┴───────┴────┘
                                                                     Ｊ


司法院資訊處製作；財團法人民間司法改革基金會備份。
